【裁判字號】    95,交聲,599
【裁判日期】    951122
【裁判案由】    違反道路交通管理處罰條例聲明異議
【裁判全文】
臺灣臺北地方法院交通事件裁定         95年度交聲字第599號
原處分機關  交通部公路總局臺北區監理所
異  議  人
即受處分人  甲○○
上列受處分人因違反道路交通管理處罰條例案件，對於交通部公
路總局臺北區監理所中華民國九十五年六月四日所為之處分（原
處分案號：北監自裁字第裁四○－Ｚ00000000號），聲
明異議，本院裁定如下：
    主  文
異議駁回。
    理  由
一、按受處分人，不服道路交通管理處罰條例第八條主管機關所
    為之處罰，得於接到裁決書之翌日起二十日內，向管轄地方
    法院聲明異議，道路交通管理處罰條例第八十七條第一項定
    有明文。又交通法庭認聲明異議不合法律上之程式或其異議
    權已經喪失者，應以裁定駁回之，但其不合法律上之程式可
    補正者，應先定期命為補正，逾期不補正者，即予駁回，復
    為道路交通案件處理辦法第十八條所明定。
二、次按行為後法律或自治條例有變更者，適用行政機關最初裁
    處時之法律或自治條例。但裁處前之法律或自治條例有利於
    受處罰者，適用最有利於受處罰者之規定，民國九十四年二
    月五日公布，自九十五年二月五日起施行之行政罰法第五條
    定有明文。本件異議人即受處分人甲○○行為後，違反道路
    交通管理事件統一裁罰基準及處理細則（下稱處理細則）業
    於九十五年六月三十日以交通部交路字第○九五○○八五○
    三七號令、內政部台內警字第○九五○八七○八六四號令會
    銜修正發布全文八十一條，並自九十五年七月一日起施行，
    經比較修正前、後該處理細則之規定，其中第四十八條第一
    項「違反道路交通管理事件，行為人認為舉發之事實與違規
    情形相符者，得於接獲通知單後，親自或委託他人持該通知
    單，不經裁決向指定之處所，逕依裁罰基準執行並繳納罰鍰
    結案。」之規定完全相同，第五十八條第一項「行為人逾應
    到案期限，始向代收機構繳納罰鍰者，代收機構不得收繳罰
    鍰。但以代收機構即時銷案、信用卡或金融卡轉帳等其他方
    式繳納罰鍰者，不在此限。」之規定全文移列至第五十九條
    第一項，而第五十八條第二項則自修正前所規定之「依本細
    則第四十八條第一項辦理經繳納罰鍰結案後逾二十日不得再
    提出異議。」，移列至第五十九條第二項，並修正為：「依
    第四十八條第一項辦理經繳納罰鍰後，若有不服者，得於二
    十日內向處罰機關陳述。」。查本件受處分人之違規時間為
    九十四年十二月十三日十九時四十分，受處分人於九十四年
    十二月二十日逕依修正前處理細則第四十八條第一項之規定
    逕依裁罰基準執行並繳納罰鍰新臺幣（下同）四萬九千五百
    元結案，原處分機關即交通部公路總局臺北區監理所裁決之
    時間為九十五年六月四日，此觀卷附之裁決書影本自明，是
    依前開行政罰法第五條之規定，應適用行政機關最初裁處時
    之法律即前開修正前處理細則第四十八條第一項、第五十八
    條第二項之規定，即依修正前處理細則第四十八條第一項規
    定辦理經繳納罰鍰結案者，倘對於此一裁罰結果不服，應於
    結案後二十日內提出聲明異議，若行為人於繳納罰鍰結案後
    逾二十日始提出聲明異議，自應認其聲明異議權業已喪失而
    以裁定駁回之。
三、聲明異議意旨略以：其於九十四年十二月十三日違反規定酒
    後駕車，嗣後雖自行繳納罰鍰結案，但其繳納罰鍰時尚未有
    刑事判決，直至九十五年二月十七日臺灣板橋地方法院檢察
    署檢察官方聲請臺灣板橋地方法院為簡易判決處刑，並經臺
    灣板橋地方法院於同年四月二十七日判處拘役四十日或得易
    科罰金銀元一萬二千元（即新臺幣三萬六千元）確定，之前
    既未判決有罪且書記官業已告知其一罪不二罰，而於九十五
    年二月五日行政罰法施行後應刑事優先，其才於五月十八日
    易科罰金執行完畢，是裁決所未能退還該罰緩實難甘服云云
    。
四、經查：受處分人於九十四年十二月十三日十九時四十分許，
    駕駛簡寶桂所有之車牌號碼ＣＬ－六二六六號自用一般小客
    車，行經國道三號高速公路北向三十七點一一四公里處時，
    失控追撞林如蓉所駕駛之車牌號碼八九五○－ＨＧ號自用小
    客車，再推撞由陸佳驊、袁繼倫所分別駕駛之車牌號碼八Ｔ
    －九○七六號自用小客車及ＥＺ－三九○五號自用小客車而
    肇事，經內政部警政署國道公路警察局第六警察隊到場處理
    並對受處分人為酒精濃度測試後，測得受處分人之呼氣酒精
    濃度為每公升零點九七毫克，遂認受處分人駕駛該車有違反
    道路交通管理處罰條例第三十五條第一項第一款之違規行為
    予以掣單舉發且代保管前開車輛，並將舉發通知單交受處分
    人簽收，受處分人於舉發通知單上所載之應到案日期九十四
    年十二月二十八日前之九十四年十二月二十日逕依修正前處
    理細則第四十八條第一項規定辦理繳納罰鍰四萬九千五百元
    結案，而受處分人前開服用酒類，不能安全駕駛動力交通工
    具而駕駛之犯行，並經臺灣板橋地方法院檢察署檢察官以九
    十五年度偵字第一二二八號偵查聲請簡易判決處刑，再經臺
    灣板橋地方法院於九十五年三月二十七日以九十五年度交簡
    字第一八七號簡易判決判處拘役四十日，如易科罰金以銀元
    三百元折算一日確定，且受處分人已於九十五年五月十八日
    易科罰金新臺幣三萬六千元執行完畢等情，有內政部警政署
    國道公路警察局舉發違反道路交通管理事件通知單、交通部
    公路總局臺北區監理所北監自裁字第裁四○－Ｚ00000
    000號違反道路交通管理事件裁決書、臺灣板橋地方法院
    檢察署檢察官九十五年度偵字第一二二八號聲請簡易判決處
    刑書、酒測單、臺灣板橋地方法院檢察署自行收納款項收據
    （以上均影本）、臺灣板橋地方法院九十五年度交簡字第一
    八七號刑事簡易判決及臺灣高等法院被告前案紀錄表等在卷
    可按，並經本院調閱臺灣板橋地方法院檢察署九十五年度執
    字第三四二五號執行卷宗全卷（含該署九十五年度偵字第一
    二二八號偵查卷宗、臺灣板橋地方法院九十五年度交簡字第
    一八七號交通事件卷宗）審認無訛，且受處分人於申訴書、
    聲明異議狀內亦不否認已於九十四年十二月間繳納罰鍰結案
    之事實，矧受處分人繳納罰鍰結案之效力，依修正前處理細
    則第五十八條第二項之規定，於結案後逾二十日不得再提出
    異議，若逾二十日方提出異議，應認其喪失異議權，則本件
    受處分人遲至九十五年六月一日始撰寫申訴狀，而於同年月
    二日始具狀向原處分機關提出申訴，再經原處分機關於九十
    五年六月四日裁處受處分人罰鍰四萬九千五百元（該裁決書
    於九十五年六月十四日合法送達受處分人），並於九十五年
    六月二十日向本院提出異議，顯已逾修正前處理細則第五十
    八條第二項所定之二十日之期間，揆之前揭規定及說明，應
    認受處分人之異議權業已喪失，不得再提出異議，自應將其
    異議予以駁回。
據上論斷，應依道路交通案件處理辦法第十八條前段，裁定如主
文。
中    華    民    國    95    年    11    月    22    日
                  交通法庭  法  官  黃紹紘
以上正本證明與原本無異。
如不服本裁定，應於裁定送達後5 日內，向本院提出抗告狀。
                            書記官  陳靜君
中    華    民    國    95    年    11    月    27    日


司法院資訊處製作；財團法人民間司法改革基金會備份。
